【裁判字號】    92,上訴,653
【裁判日期】    920617
【裁判案由】    搶奪等
【裁判全文】
臺灣高等法院刑事判決                            九十二年度上訴字第六五三號
    上  訴  人  臺灣板橋地方法院檢察署檢察官
    被      告  未○○
右上訴人因被告搶奪等案件，不服臺灣板橋地方法院九十一年度訴字第一四六一號，
中華民國九十一年十一月二十八日第一審判決（起訴案號：臺灣板橋地方法院檢察署
九十一年度偵字第一一二二四號，提起上訴），本院審理中，檢察官移送併辦（併辦
案號：臺灣板橋地方法院檢察署九十一年偵字第一二二００號、一四三五四號、一五
七六一號、一五九一五號、一六五八０號、一九二六九號、二二０二七號），本院判
決如左：
    主  文
原判決撤銷。
未○○連續竊盜，累犯，處有期徒刑貳年。扣案之鑰匙貳把沒收。又連續意圖為自己
不法之所有，而搶奪他人之動產，累犯，處有期徒刑肆年。應執行有期徒刑伍年。扣
案之鑰匙貳把沒收。
    事  實
一、未○○前曾(一)：犯竊盜罪，經臺灣板橋地方法院八十五年度易字第一九九號判處
    有期徒刑四月，緩刑四年確定；(二)又犯贓物罪，經臺灣板橋地方法院八十五年度
    易字第四六六號，判處有期徒刑三月，嗣由臺灣板橋地方法院以八十五年度撤緩
    字第八七號裁定，將未○○前所犯竊盜罪之案件緩刑宣告撤銷，再以八十五年度
    聲字第一０二一號裁定就未○○所犯上開(一)、(二)所示二罪，合併定執行刑為有期
    徒刑六月，刑期應於民國（下同）八十五年十月二十八日執行完畢；未○○又於
    (三)：八十五年八月間犯搶奪罪，經臺灣板橋地方法院八十五年訴字第七一一號判
    決有期徒刑七月確定，另又於(四)：八十六年二月間犯贓物罪，經臺灣板橋地方法
    院八十五年訴字第二五五六號判決有期徒刑七月確定，再由臺灣板橋地方法院以
    八十六年度聲字第五四三號裁定就未○○所犯上開(三)、(四)所示二案件，合併定執
    行刑為有期徒刑一年，並由檢察官簽發執行指揮書自其上開(一)、(二)所示二案件執
    行完畢之翌日（即八十五年十月二十九日）接續執行，依執行指揮書之記載應於
    八十六年十月十日執行完畢；再未○○又因於(五)：八十六年二月間犯違反麻醉藥
    品管理條例罪，經臺灣板橋地方法院判處有期徒刑四月，判決確定後，由檢察官
    簽發執行指揮書自其上開如(三)、(四)所示二案件之執行完畢翌日（即八十六年十月
    十一日）接續執行，嗣於八十六年十二月二十七日縮短刑期假釋出監，假釋期間
    於八十六年十二月三十一日屆滿，假釋期間屆滿未經撤銷假釋而執行完畢。
二、未○○復於(六)：八十七年三月間因犯搶奪案件，經臺灣板橋地方法院八十七年訴
    字第三八一號判決有期徒刑一年，判決確定後由檢察官簽發執行指揮書自八十七
    年五月二十六日起算刑期，依執行指揮書之記載，本應於八十八年五月十九日執
    行完畢；未○○又於(七)：八十七年五月間因再犯搶奪案件，經臺灣板橋地方法院
    八十七年訴字第九三七號判決有期徒刑二年，判決確定後由檢察官簽發執行指揮
    書自其上開如(六)所示案件之執行完畢翌日（即八十八年五月二十日）接續執行，
    依執行指揮書之記載本應於九十年四月十七日執行完畢，嗣於八十九年八月九日
    縮短刑期假釋出監，假釋期間於九十年三月二十四日屆滿，未○○在假釋期間內
    之(八)：八十九年十一月十九日因故意更犯妨害公務案件，經臺灣板橋地方法院於
    九十年十一月間判處有期徒刑四月，未○○不服原判決，提起上訴後，於九十一
    年二月十八日撤回上訴而告確定，經撤銷前開其所犯如(六)、(七)所示二案件之假釋
    後，本應執行殘刑七月又十五日，因未○○未到案接受執行，由檢察官發布通緝
    後，嗣經警於九十一年七月五日緝獲未○○，解送檢察官指揮發監執行，未○○
    現則在監執行該經撤銷假釋後之殘刑七月又十五日及前述所犯如(八)所示案件被判
    處之四月有期徒刑。
三、未○○已有上開前科，猶不知悔改，竟意圖為自己不法之所有，基於竊盜之概括
    犯意，連續為下列竊盜行為：
  (一)於九十年十月四日晚上七時許，在臺北市○○路○段四一五號前，以其所有之鑰
    匙二把輪流試用，因而發動電門之方式，竊取丑○○所有車號ＨＷ五─二三一號
    機車一輛，得手後供己騎用。
  (二)於九十一年三月十九日十時許，在臺北縣三重市○○街二一七巷一弄六號前，竊
    取乙○○所有車號：ＨＵ七─六０五號機車一輛。
  (三)於九十一年六月十八日十一時許，在臺北縣三重市○○路○段一四四巷十號前，
    竊取宇○○所有車號：ＢＢＯ─六二０號機車之車牌一面，並將該車車牌懸掛於
    竊得之贓車上。
  (四)於九十一年七月一日十一時許，在臺北縣三重市○○○路二十六號前，竊取天○○所有車號：ＦＺＧ─九九八號機車之車牌一面。
  (五)於九十一年七月三日十三時許，在臺北縣三重市○○路○段一四四巷十二號前，
    竊取甲○○所有車號：ＨＵ九─五六六號機車之車牌一面。
  (六)於九十一年七月五日十七時許，在臺北市○○○路九三號前，竊取亥○○所有車
    號：ＪＢ七─四二六號機車之車牌一面。
四、八十九年八月九日未○○假釋出監後，於九十年二月二十八日上午六時三十分許
    ，騎乘其母陳黃麗華所有車號Ｈ０Ｊ－八０八號重型機車，在臺北市○○街一三
    一號前道路，搶奪許馨尹背於肩上之皮包，內有現金新台幣（下同）七千餘元、
    地方法院於九十一年八月二十九日以九十一年度訴字第一六三號判處有期徒刑二
    年六月確定），嗣為警循線查獲後，因斯時未○○正入伍服役，經軍事檢察官聲
    請，由國防部北部軍事法院於九十年六月四日裁定准予羈押，經軍事檢察官提起
    公訴後，由國防部北部軍事法院於九十年六月二十七日裁定羈押，羈押期間至九
    十年九月十八日為止；未○○於獲釋後，另行基於意圖為自己不法之所有之概括
    犯意，連續為下列搶奪行為：
  (一)於九十一年二月二十二日晚上八時五十分許，未○○騎乘不詳車號之機車一輛，
    在臺北縣三重市○○街七十五巷三重中學旁，趁路人吳春蘭不及防備之際，從其
    背後搶奪辛○○之皮包一個（內有現金七千元、金融卡四張、吳春蘭
    、印章七枚等物）。
  (二)於九十一年三月四日凌晨一時二十三分許，未○○騎乘不詳車號之機車一輛，在
    臺北縣三重市○○路三十二巷二十三弄十號前，趁路人己○○○不及防備之際，
    搶奪己○○○之皮包一個，內有己○○○
    、行動電話（ＮＯＫＩＡ廠牌八二一０型，門號0000000000號）一具
    。
  (三)於九十一年三月十五日上午六時三十五分許，未○○騎乘前揭竊得之車號ＨＷ五
    ─二三一號機車，在臺北縣三重市○○路一０六號之五前，趁路人Ｂ○○不及防
    備之際，搶奪Ｂ○○之皮包，內有皮夾一個、現金三百元、Ｂ○○
    金融卡一張、零錢包一個（零錢包內有硬幣一百三十五元）、易利信牌行動電話
    一具。因Ｂ○○奮力拉住背包，未○○在拖行數公尺後，重心不穩，人車倒地，
    以至尚未搶奪得手而未遂，經附近民眾林明雄及其子暨店內之顧客合力加以制伏
    ，報警查獲，並扣得未○○所有供其竊取上開機車所用之鑰匙二把。未○○於是
    日被移送臺灣板橋地方法院檢察署，於是日即獲交保，未○○仍基於前述之概括
    犯意，續為下列之搶奪行為：
  (四)於九十一年五月十九日十四時許，在臺北縣三重市○○街五七號旁，騎乘竊得之
    車號：ＨＵ七─六０五號機車，趁宙○○不及防備之際，從背後搶奪宙○○所有
    之皮包乙個，內有
  (五)於九十一年五月廿五日十八時十四分許，在臺北縣新莊市○○路六九巷三十號前
    ，趁被害人癸○○不備之際，搶奪被害人癸○○懸掛於脖子上金鍊子乙條。
  (六)於九十一年六月六日十六時五十分許，在臺北縣新莊市○○街八二巷口，趁被害
    人寅○○不備之際，搶奪被害人寅○○懸掛於脖子上金鍊子乙條。
  (七)於九十一年六月十八日七時許，在臺北縣三重市○○街與新興路口，搶奪被害人
    丙○○懸掛於脖子上鍊子壹條。
  (八)於九十一年六月十八日九時五十分許，在臺北縣新莊市○○街十三號前，趁被害
    人午○○不備之際，搶奪被害人午○○懸掛於脖子上金鍊子乙條。
  (九)於九十一年六月十八日二十時三十分許，在臺北縣三重市○○街一七五巷口，騎
    乘行竊所得之贓車，其上懸掛竊取自宇○○所有之車號：ＢＢＯ─六二０號機車
    之車牌，趁地○○不及防備之際，由另案共犯陳明龍（由臺灣板橋地方法院檢察
    署檢察官以九十一年度偵字第一二二００號、第一四三五四號、第一五七六一號
    、第一六五八０號、第一九二六九號、第二０八三四號、第二二０二七號，九十
    二年度偵字第三０四二號偵查起訴）搶奪地○○所有之皮包乙個，內有現金二萬
    元、健保卡乙張及銀行存摺等物，而未○○則騎乘另一輛機車，在旁尾隨把風。
  (十)於九十一年六月二十二日一時許，在臺北縣三重市○○街與忠孝路口，騎乘懸掛
    車牌號碼為：ＢＢＯ─六二０號機車，趁黃○○不及防備之際，搶奪黃○○所有
    之金項鍊乙條，價值約二萬元。
  (十一)於九十一年六月二十二日一時三十分許，在臺北縣三重市○○路○段一二三巷十
    三號前，陳明龍與未○○一前一後分乘二部機車，趁辰○○不及防備之際，由未
    ○○搶奪辰○○所有之金項鍊乙條，價值約五萬元。
  (十二)於九十一年六月二十二日五時五十五分許，在臺北縣新莊市○○街一四二巷九號
    前趁被害人酉○○○不備之際，搶奪被害人酉○○○懸掛於脖子上金鍊子壹條。
  (十三)於九十一年六月二十二日十八時許，在臺北縣三重市○○○街一二八巷四八號前
    ，未○○與陳明龍共同騎乘機車，趁戊○○不及防備之際，從背後搶奪戊○○所
    有掛於脖子上之金項鍊乙條，價值約六萬元。
  (十四)於九十一年六月廿三日五時二十分許，在臺北縣三重市○○街二十二號前騎乘偷
    竊得來之車號：ＢＢＯ─六二０號機車，搶奪被害人子○○懸掛於脖子上金鍊子
    乙條。
  (十五)於九十一年六月廿三日下午五時許，在臺北縣三重市○○街與大智街口騎乘偷竊
    得來之車號：ＢＢＯ─六二０號機車，搶奪被害人申○○懸掛於脖子上金鍊子乙
    條。
  (十六)於九十一年六月二十六日七時許，在臺北縣蘆洲市○○路五四八巷五十七號前，
    騎乘偷竊得來之車號：ＢＢＯ─六二０機車，從後強行搶奪被害人丁○○懸掛於
    脖子上金鍊子乙條後逃逸，並將得來財物由綽號「阿肥」男子典當共同朋分花用
    。
  (十七)於九十一年六月廿七日十九時四十分許，在臺北縣新莊市○○路一七六巷口，趁
    被害人卯○○不備之際，搶奪被害人卯○○懸掛於脖子上金鍊子乙條。
  (十八)於九十一年七月一日四時許，在臺北縣三重市○○○路一０七號旁，騎乘機車搶
    奪玄○○所有之皮包乙個，內有行動電話二支、現金三萬元、
    行照及駕照各乙張、印章三枚及金戒指乙只等物。
  (十九)於九十一年七月三日，在臺北縣三重市○○○路果菜市場前，騎乘機車搶奪Ａ○○所有之皮包乙個，內有現金三萬元、
    支等物。
  (二十)於九十一年七月三日六時許，在臺北縣三重市○○○路與長壽西路口，搶奪被害
    人巳○○懸掛於脖子上鍊子乙條。
  於九十一年七月四日七時許，在臺北市○○區○○街上，搶奪被害人壬○○懸掛
    於脖子上金鍊子乙條。
  於九十一年七月四日七時五十分許，在臺北縣三重市○○○路與頂崁街口，搶奪
    被害人庚○○手提皮包乙個，內有
    、現金八百元、印章乙枚及行動電話乙支。
  於九十一年七月四日八時許，在臺北縣三重市○○街一六六巷口搶奪被害人戌○○手提皮包乙個。
  嗣於九十一年七月五日十八時，在臺北縣三重市○○街四號三樓，為警循線查獲，
  並當場扣得犯罪所得贓款一萬四千五百元、金項鍊、金手鐲各乙條、行動電話乙支
  。
五、案經臺北縣政府警察局三重分局報請臺灣板橋地方法院檢察署檢察官偵查起訴暨
    同署檢察官移送併辦。
  理  由
一、被告未○○於九十年九月間為役政單位以其有禁役之原因令其退伍，被告所犯前
    述事實欄所載犯罪之時間，係在被告退伍之後，因被告已不具有軍人之身分，普
    通法院對被告有審判權，合先敘明。
二、訊據被告對於前揭事實欄第三段所示六次竊盜之事實、事實欄第四段(一)至(八)、(十)
    、(十二)至所示之搶奪事實，於警訊、原審及本院審理中均坦承不諱，核與被害人
    丑○○、乙○○、宇○○、天○○、甲○○、亥○○（以上為竊盜案之被害人）
    、辛○○、己○○○、宙○○、癸○○、寅○○、丙○○、午○○、黃○○、酉
    ○○○、戊○○、子○○、申○○、丁○○、卯○○、玄○○、Ａ○○、巳○○
    、壬○○、庚○○、戌○○等於警訊時之證述（見度偵字第五七八一號卷第十四
    頁至第十六頁，偵字第一二二００號卷第二十一頁背面至第二十二頁、第二十四
    頁背面至第二十七頁、第二十九頁背面至第三十二頁、第三十三頁背面至第三十
    四頁，偵字第一四三五四號卷、偵字第一五七六一號卷第七頁至第二十頁，偵字
    第一五九一五號卷第十七頁至第二十一頁，偵字第一九二六九號卷第十頁至第十
    六頁）；被害人Ｂ○○於警、偵訊（見偵字第五七八一號卷第十七頁至第十八頁
    、第五十五頁至第五十六頁）及臺灣臺北地方法院九十一年度訴字第一六三號刑
    事案件審理中指述（見偵字第一二二四四號卷第九頁至第十頁）之情形相符，復
    有臺北縣警察局贓物認領保管單九紙在卷可稽（見度偵字第五七八一號卷第二十
    頁至第二十一頁，偵字第一九二六九號卷第二十三頁至第二十四頁，偵字第一二
    二００號卷第四十六頁至第四十七頁、第四十九頁至第五十一頁）。至被告對於
    事實欄第四段(三)強奪被害人Ｂ○○財物之犯行，於偵查中翻異前供，辯稱：上開
    機車係向一綽號「阿海」之男子借用，當日伊騎機車到附近找人，機車不慎勾到
    Ｂ○○之皮包倒地，附近的人就跑來將伊捉住，伊沒有該件搶奪云云（見偵字第
    五七八一號卷第三十七頁背面至第三十八頁）。惟被害人Ｂ○○於偵查中指稱：
    剛被搶時，伊有大叫喂喂喂，但被告還是拉著伊背包往前約三公尺，後來伊摔倒
    在地，被告在迴車時摔倒，起身就跑，在附近的一家早餐店老闆、老闆之子及顧
    客合力捉到被告等語（見九十一年度偵字第五七八一號卷第五十五頁至第五十六
    頁），核與協助逮捕被告之證人林明雄於警訊時證述之情形互核相符（同前揭卷
    第十九頁），堪予採信。是被告於偵查中否認此部分犯罪云云，應係事後卸責之
    詞，不足採信。
三、被告對於事實欄第四段(九)所示之犯罪事實，於本院訊問時供稱：伊應該有行搶，
    但沒有和陳明龍一起搶過云云（見本院九十二年三月二十六日、九十二年四月二
    十二日訊問筆錄）。雖陳明龍於偵查中亦否認和被告共同行搶（見偵字第一二二
    ００號卷第九十頁背面，惟被害人地○○於警訊時證稱：「（警方查獲犯嫌未○○、陳明龍是否為搶奪你財物之人？〈當場指認〉你是否認識？有無恩怨？）我
    確定是陳明龍騎乘第一部機車搶奪我財物，因他得逞後有回頭看我，未○○是尾
    隨把風的，兩人我都不認識，亦無恩怨。」，被害人地○○就被告與陳明龍兩人
    共同行搶之過程供述明確，徵之，被害人地○○與陳明龍素不相識，衡情，自無
    誣陷之理，是被告供稱：未與陳明龍一起行搶云云，應係迴護之詞，不足採信；
    再被告對於事實欄第四段(十一)所示之犯罪事實，於本院訊問時供稱：並未與陳明龍
    共同行搶，而係伊單獨所為云云（見本院九十二年三月二十六日、九十二年四月
    二十二日訊問筆錄），惟陳明龍於警訊時供稱：當日確係由伊與被告分成兩部機
    車行搶被害人辰○○等語（見偵字第一二二００號卷第十八頁背面），徵之被害
    人辰○○於警訊時就搶案之歷程指證稽詳，並當場指認被告及陳明龍二人即為當
    日行搶之人無訛（見偵字第一二二００號卷第二十八頁），衡情，若陳明龍並未
    參與行搶，當無甘冒刑罰之理，是被告辯稱：搶案僅為伊一人所為云云，顯係迴
    護陳明龍之詞，委無足採。
  綜上，本案事證明確，被告犯行均堪以認定。
四、被告所為如事實欄第三段所示之多次竊盜犯行，係犯刑法第三百二十條第一項竊
    盜罪；被告多次竊盜犯行，時間密接，又犯構成要件相同之罪名，顯係基於概括
    之犯意，為連續犯，依刑法第五十六條規定以一罪論，並加重其刑。又公訴人雖
    僅就被告竊盜丑○○機車部分犯行起訴，就其餘之竊盜犯行未起訴，惟未起訴之
    竊盜犯行與已起訴之竊盜犯行，有連續犯之裁判上一罪關係，本院自得一併審判
    。被告如事實欄第四段所示之搶奪犯行，係犯刑法第三百二十五條第一項搶奪罪
    ；其中如事實欄第四段(三)所示之搶奪犯行，行為止於未遂，係犯刑法第三百二十
    五條第三項、第一項搶奪未遂罪。被告先後多次搶奪既遂及搶奪未遂之犯行，時
    間緊接，所犯構成要件相同之罪名，顯係基於概括之犯意為之，應依連續犯規定
    ，論以搶奪既遂罪，並加重其刑。又檢察官雖僅敘及如事實欄四之(一)、(二)、(三)之
    搶奪犯行起訴，就其餘之搶奪犯行未起訴，惟未起訴之搶奪犯行與已起訴之搶奪
    犯行，有連續犯之裁判上一罪關係，本院自得一併審判。被告所犯上開連續竊盜
    、連續搶奪二罪，犯意各別，行為互殊，應予分論併罰。查被告曾犯有如事實欄
    所述之前科，有本院刑案紀錄簡覆表一份在卷可稽，其於受有期徒刑執行完畢後
    ，五年內再犯本件最重本刑為有期徒刑以上之二罪，均為累犯，均應依法加重其
    刑，前述刑之加重，有二原因，依刑法第七十條規定，遞加之。
五、原審對被告論罪科刑，固非無見，惟就未起訴由檢察官移送併辦部分，未及審酌
    ，原判決即屬無可維持，檢察官上訴意旨，執此指摘原判決不當，為有理由，應
    由本院將原判決撤銷改判。審酌被告前已有多項前科，素行非善，竟不知悛悔；
    又被告時值青年，不思從事正當工作謀生，竟竊取他人財物，並多次以不法腕力
    方式連續搶奪婦女財物，使被害人心理及財產上雙重遭受重大之戕害，尤其身心
    受有嚴重之驚嚇，危害社會秩序甚鉅，惟被告犯罪後尚能坦承犯行，態度尚稱良
    好及其犯罪之動機、目的、手段等一切情狀，分別量處如主文第二項所示之刑，
    並定其應執行之刑為有期徒刑五年。
六、扣案鑰匙二把，係被告所有供其為如事實欄第三段(一)所示竊盜犯行所用之物，業
    據被告供承在卷，爰依刑法第三十八條第一項第二款之規定予以宣告沒收。
七、被告收受陳明龍所竊取之蘇明棋之
    變造特種文書之犯行，業經臺灣板橋地方法院九十一年偵字第一二二００號等案
    提起公訴，且與本案無何裁判上一罪關係，本院自無從併予審判，併此敘明。
據上論斷，應依刑事訴訟法第三百六十九條第一項前段、第三百六十四條、第二百九
十九條第一項前段，刑法第五十六條、第三百二十條第一項、第三百二十五條第一項
、第五十一條第五款、第三十八條第一項第二款、第四十七條，罰金罰鍰提高標準條
例第一條前段，判決如主文。
本案經檢察官李進誠到庭執行職務。
中      華      民      國    九十二    年      六      月     十七     日
                            臺灣高等法院刑事第三庭
                                審判長法  官  張  連  財
                                      法  官  黃  金  富
                                      法  官  林  明  俊
右正本證明與原本無異。
搶奪部分如不服本判決應於收受送達後十日內向本院提出上訴書狀，其未敘述上訴之
理由者並得於提起上訴後十日內向本院補提理由書（均須按他造當事人之人數附繕本
）。
竊盜部分不得上訴。
                                      書記官   蕭  進  忠
中      華      民      國    九十二    年      六      月     十七     日
附錄本案論罪科刑法條全文
刑法第三百二十五條第一項
意圖為自己或第三人不法之所有，而搶奪他人之動產者，處六月以上五年以下有期徒
刑。
刑法第三百二十條第一項
意圖為自己或第三人不法之所有，而竊取他人之動產者，為竊盜罪，處五年以下有期
徒刑、拘役或五百元以下罰金。


司法院資訊處製作；財團法人民間司法改革基金會備份。
